【裁判字號】    97,易,1371
【裁判日期】    970514
【裁判案由】    詐欺
【裁判全文】
臺灣臺中地方法院刑事判決              97年度易字第1371號
公  訴  人  臺灣臺中地方法院檢察署檢察官
被      告  丁○○
上列被告因詐欺案件，經檢察官提起公訴（97年度偵字第6253號
），本院判決如下：
    主    文
丁○○幫助共同犯詐欺取財罪，處有期徒刑陸月，減為有期徒刑
參月，如易科罰金，以銀元參佰元即新臺幣玖佰元折算壹日。
    犯罪事實及理由
一、丁○○預見將他人之金融帳戶存摺、印章、金融卡及密碼等
    帳戶資料交付予年藉不詳成年詐欺集團成員使用，足供詐欺
    集團作為向他人詐取財物匯款之工具，竟仍基於幫助該詐欺
    集團向他人詐欺取財之犯意，於民國95年6月間某日，在臺
    中市○○○路「府城爌肉飯」店，由另亦具有幫助詐欺犯意
    之丙○○（業另經本院判處罪刑確定），提供丙○○所有之
    合作金庫銀行神岡分行0000000000000000號帳戶存摺、印章
    、金融卡及密碼等帳戶資料予丁○○，由丁○○將之交付予
    詐欺集團成員，嗣該詐欺集團成員即共同基於意圖為自己不
    法所有之詐欺取財犯意聯絡，由詐欺集團成員在報紙上刊登
    貸款之廣告，適甲○○於95年6月22日循廣告撥打電話欲借
    款，該詐欺集團成員遂向甲○○佯稱須匯款新臺幣（下同）
    15,200元才能貸予款項云云，致甲○○陷於錯誤，於同年6
    月23日中午12時9分許，匯款15,200元至詐騙集團所指定之
    丙○○上開帳戶內，甲○○匯款後，詐欺集團又向甲○○佯
    稱須再匯款15,200元才肯貸予款項云云，經甲○○察覺有異
    始知受騙。
二、本件被害人甲○○於警詢時之供述，雖屬被告以外之人於審
    判外之言詞陳述，為傳聞證據，惟本件檢察官及被告對於上
    開被害人於警詢時陳述之證據能力，於本院準備程序中不爭
    執，亦未於言詞辯論終結前聲明異議，視為於審判程序同意
    作為證據，且本院審酌上開警詢筆錄作成時之情況尚無不當
    ，依刑事訴訟法第159條之5之規定，自有證據能力，合先敘
    明。
三、訊據被告丁○○矢口否認前揭犯行，辯稱：伊係透過乙○○
    在府城爌肉飯店認識丙○○，伊與丙○○不熟，伊未曾向丙○○拿取上開帳戶資料，丙○○係為推卸責任予伊，又伊小
    時候曾有打過乙○○，乙○○亦可能誣陷伊云云。經查：
（一）前揭詐騙集團成員以電話向甲○○詐取財物致甲○○陷於
      錯誤，而將款項匯入丙○○前揭帳戶等情，業據證人即被
      害人甲○○於警詢證述屬實，並有合作金庫銀行存款憑條
      存根聯在卷可稽。
（二）證人丙○○於本院證稱：伊係於95年6、7月左右在臺中市
      ○○○路經由乙○○介紹認識被告的；被告當時跟伊提到
      說如果存摺資料給被告，就可以有錢拿；伊於認識被告後
      當日即在「府城爌肉飯」店內把上開帳戶資料交付給被告
      等語。證人乙○○於本院證稱：伊於介紹被告與丙○○認
      識後一、二日，有看到丙○○在「府城爌肉飯」店內將存
      摺、提款卡拿給被告等語。又被告於本院準備程序供稱:
      伊與乙○○、丙○○均無冤仇，且與乙○○係幼時玩伴等
      語（本院卷第13頁），衡情證人丙○○、乙○○應無誣陷
      被告之可能，是證人丙○○、乙○○前揭證詞自具相當之
      憑信性。又按證人之陳述有部分前後不符，或相互間有所
      歧異時，究竟何者為可採，法院仍得本其自由心證予以斟
      酌，非謂一有不符或矛盾，即應認其全部均為不可採信，
      查前揭證人丙○○、乙○○就丙○○交付前揭帳戶資料予
      被告之時間固略有一至二日之不同，惟證人丙○○交付上
      開帳戶資料予被告之時間距證人丙○○、乙○○於本院為
      前開證述已近1年餘，自難期證人就此為詳確之記憶，依
      前揭說明，要難以前揭證人丙○○、乙○○所述略有不同
      ，逕認其所述不可採信。綜上所述，丙○○確有將上開帳
      戶資料交付予被告一節，堪予認定，被告辯稱其未向丙○○取得上開帳戶資料云云，顯係臨訟卸責之詞，不足為採
      。
（三）按詐欺集團以他人帳戶供作詐欺所得款項出入之帳戶，衡
      諸常情，通常會先取得帳戶所有人之同意才使用，否則一
      旦帳戶所有人掛失，被害人匯入之款項即遭凍結無法提領
      ，帳戶所有人反可輕易辦理補發存摺、變更印鑑、密碼，
      將款項提領一空，詐欺集團自不可能冒此風險，查上開帳
      戶既經詐欺集團使用並向被害人甲○○詐得15,200元，且
      能在甲○○匯入款項後迅速順利提領一空，足見該帳戶之
      來源係受詐欺集團所信任。故被告除有向丙○○取得上開
      帳戶資料外，並確有將上開帳戶資料交付予詐欺集團之事
      實，亦堪認定。
（四）按刑法上之故意犯，可分為直接故意與不確定故意，所謂
      不確定故意即指行為人對於構成犯罪之事實，預見其發生
      而其發生並不違反其本意，刑法第13條第2項定有明文。
      而存款帳戶之存摺及金融卡，僅係供使用人作為存款、提
      款、匯款或轉帳之工具，一般人在正常情況下，均得自行
      向銀行申請開立存款帳戶，而領取帳戶存摺及金融卡使用
      ，並無任何特定身分之限制；苟非意在將該存款帳戶作為
      犯罪之不法目的或掩飾真實身分，實無蒐集他人存款帳戶
      存摺或金融卡之必要。被告係成年且智力成熟之人，對此
      應知之甚詳，乃其向丙○○取得上開帳戶資料並交付予詐
      騙集團成員加以使用，則上開帳戶將被利用為犯詐欺取財
      罪之出入帳戶使用，被告當能有所認識，被告具幫助詐欺
      取財之不確定故意亦至臻明確。綜上所述，本案事證明確
      ，被告所辯顯不足採，其犯行堪以認定。
（五）至被告另聲請傳訊其女友張雅玲及不詳年藉之友人，憑以
      證明其未向丙○○拿取存摺一節。惟查被告業供稱：伊與
      張雅玲去「府城爌肉飯」店時，張雅玲會在旁邊走來走去
      等語，是縱張雅玲曾與被告同至「府城爌肉飯」店內，然
      其既非始終處於被告身旁，其證詞僅足證明其個人未目睹
      被告向丙○○取得前揭帳戶資料，無從據此消極事實，影
      響前揭證人乙○○、丙○○證言之憑信性，又被告並未提
      出其友人年籍，本院自無從予以傳喚，從而被告前揭聲請
      調查證據均無必要，附此敘明。
四、新舊法之比較：按行為後法律有變更者，適用行為時之法律
    。但行為後之法律有利於行為人者，適用最有利於行為人之
    法律，刑法第2條第1項定有明文，茲因本件論罪科刑所適用
    刑法業於94年2 月2日以華總一義字第09400014901號令修正
    公布，並自95年7月1日起施行，法律有下列變更，爰比較新
    舊法如下：
（一）關於共同正犯之規定，修正後刑法第28條規定：「二人以
      上共同實行犯罪之行為者，皆為正犯。」，修正前同條規
      定：「二人以上共同實施犯罪之行為者，皆為正犯。」，
      不論依修正前後規定，被告均構成共同正犯，對被告而言
      ，並無有利或不利之情形，，依刑法第2條第1項前段規定
      ，應逕適用修正前刑法第28條。
（二）關於法定刑罰金刑部分，修正後刑法第33條第5款規定「
      罰金：新臺幣一千元以上，以百元計算之」，與修正前刑
      法第33條第5款規定「罰金：一元以上」不同。比較新舊
      法結果，以舊法較有利於被告，故依刑法第2條第1項前段
      規定，本案關於刑法第216條、第215條、第339條第2項之
      法定刑罰金部分，自應適用行為時之法律即修正前刑法第
      33條第5款規定決定其罰金部分之法定刑。
（三）關於易科罰金之折算標準，修正後刑法第41條第1項修正
      提高為「以新臺幣1,000元、2,000元、3,000元折算1日」
      ，並刪除「因身體、教育、職業或家庭之關係，執行顯有
      困難者」之條件，第2項增訂「前項規定於數罪併罰，其
      應執行之刑未逾6月者，亦適用之」，而修正前刑法第41
      條第1項規定「得以1元以上3元以下折算1日（復依修正前
      罰金罰鍰提高標準條例第2條規定，係就原定數額提高為
      100倍折算1日即銀元100元以上300元以下折算1日）」，
      故關於易科罰金折算標準，以修正前之折算標準對被告較
      為有利，應依刑法第2條第1項本文規定，適用修正前刑法
      第41條第1項前段、修正前罰金罰鍰提高標準條例第2條規
      定，定其易科罰金之折算標準。
（四）綜上所述，經本院綜合比較結果，修正後刑法之規定並非
      較有利於被告，參酌修正後刑法第2條第1項前段、但書規
      定之「從舊從輕」原則，本案應適用修正前前揭刑法規定
      為法條適用之依據。
五、核該詐欺集團成員間所為，係犯刑法第339條第1項之詐欺取
    財罪。各該詐欺集團成員間，有犯意聯絡與行為分擔，為共
    同正犯。核被告所為，係犯刑法第30條第1項前段、第339條
    第1項之共同詐欺取財既遂罪之幫助犯。被告係屬幫助犯，
    其提供帳戶等資料予詐欺集團成員，對被害人財產損害之造
    成，較諸具犯罪支配力之正犯有明顯之差異，爰依刑法第30
    條第2項之規定，減輕其刑。爰審酌被告幫助詐欺集團蒐集
    他人所有之金融機構帳戶，犯後未賠償被害人之損害且飾詞
    否認毫無悔意，惟其素行尚佳等一切情狀，量處如主文所示
    之刑。被告為犯罪之時間，係於96年4月24日以前，合於中
    華民國96六年罪犯減刑條例第2條第1項第3款應予減刑之規
    定，爰就其宣告刑予以減刑，並諭知易科罰金折算之標準。
據上論斷，應依刑事訴訟法第299條第1項前段，刑法第2條第1項
前段、修正前刑法第28條、刑法第339條第1項、第30條第1項前
段、第2項、修正前刑法第41條第1項前段，刑法施行法第1條之1
，中華民國九十六年罪犯減刑條例第2條第1項第3款、第7條，現
行法規所定貨幣單位折算新臺幣條例第2條，判決如主文。
中    華    民    國    97    年    5     月    14    日
                  刑事第二庭    審判長法  官  曾佩琦
                                      法  官  陳姵君
                                      法  官  郭書豪
以上正本證明與原本無異
如不服本判決應於送達後10日內向本院提出上訴狀
中    華    民    國    97    年    5     月    16    日
                                      書記官  陳美虹
附錄本案論罪科刑法條全文
刑法第三百三十九條第一項：
意圖為自己或第三人不法之所有，以詐術使人將本人或第三人之
物交付者，處五年以下有期徒刑、拘役或科或併科一千元以下罰
金。


司法院資訊處製作；財團法人民間司法改革基金會備份。
